【裁判字號】    97,重訴,72
【裁判日期】    980120
【裁判案由】    請求損害賠償
【裁判全文】
臺灣彰化地方法院民事判決              97年度重訴字第72號
原      告  己○○
原      告  丙○○
原      告  戊○○
原      告  丁○○
前列三人共同
特別代理人  乙○○
共同訴訟代
理人        呂勝賢律師
被      告  甲○○
訴訟代理人  林政德律師
上列當事人間請求損害賠償事件，本院於民國98年1月6日言詞辯
論終結，判決如下：
    主  文
被告應給付原告己○○新台幣捌拾陸萬柒仟零肆拾柒元，原告戊○○新台幣壹佰壹拾肆萬陸仟陸佰參拾壹元，原告丙○○新台幣
壹佰壹拾萬貳仟陸佰捌拾元，原告丁○○新台幣壹佰壹拾捌萬捌
仟玖佰貳拾玖元，及均自民國97年7 月28日起至清償日止按年息
百分之五計算之利息。
原告其餘之訴駁回。
本判決於原告己○○以新台幣貳拾捌萬玖仟零壹拾伍元，原告戊○○以新台幣參拾捌萬貳仟貳佰壹拾元、原告丙○○以新台幣參
拾萬柒仟伍佰陸拾元、原告丁○○以新台幣參拾玖萬陸仟參佰零
玖元供擔保後得假執行。但被告如於執行標的物拍定、變賣或物
之交付前以新台幣捌拾陸萬柒仟零肆拾柒元、壹佰壹拾肆萬陸仟
陸佰參拾壹元、壹佰壹拾萬貳仟陸佰捌拾元、壹佰壹拾捌萬捌仟
玖佰貳拾玖元依序為原告己○○、戊○○、丙○○、丁○○供擔
保後得免為假執行。
原告其餘假執行之聲請駁回。
    事實及理由
一、原告陳有本於民國（下同）96年12月17日提起本訴，嗣於同
    年12月18日死亡，繼承人等間立有遺產分割協議書，由原告
    丙○○、戊○○、丁○○繼承原告陳有本於本件訴訟中所請
    求之實體法上之權利，因此原告丙○○、戊○○、丁○○依
    法承受陳有本之訴訟，應准所請。
二、原告起訴主張略以：被告甲○○為貨車司機，以駕車送貨為
    業務，96年7月24日上午10時30分許，駕駛牌照號碼B6-2328
    號自用小貨車，沿彰化縣埔鹽鄉○○村○○路由西往東方向
    行駛，途經該路與大園路無號誌之交叉路口，欲前往載運五
    金，本應注意車前狀況，隨時採取必要安全措施，又汽車駕
    駛人行經無號誌之之交叉路口，應減速慢行，作隨時停車之
    準備，如同為直行車時，左方車應暫停讓右方車先行，在為
    未劃設慢車道之雙向二車道行駛時，應在遵行車道行駛，依
    當時客觀狀態，應注意，能注意而疏未注意，貿然逆向通過
    該交叉路口，適原告之被繼承人顏忠孝酒後駕駛（警測定酒
    精濃度為0.85毫克）牌照號碼EXP-703 號輕型機車，沿大園
    路由南往北行駛至該地，被告所逆向駕駛之貨車因閃避不及
    ，右前車頭與被繼承人顏忠孝發生碰撞，使顏忠孝當場人車
    倒地，受有頭臉部挫擦傷、胸部挫傷、左鎖骨骨折，血胸多
    處擦挫傷等傷害經送醫，延至96年7 月28日凌晨1 時許，因
    頭部外傷造成顱內出血而死亡，被告因過失侵害原告之權利
    ，依侵權行為損害賠償法則請求被告給付(1)被承受訴訟人陳
    有本為死者顏忠孝之父，依台灣地區家庭收支調查表，以每
    人每月支出基準13，600 元為基礎，請求扶養費新台幣（下
    同）81,600元，共支出醫療費23,887元，殯葬費350,227 元
    ，另請求精神慰撫金5,000,000 元，共計5, 455,714元，因
    陳有本於起訴後之96年12月18日死亡，由繼承人即原告丙○○、戊○○、丁○○等三人繼承各取得三分之1 為0000000
    （5,455,714 ÷3 ＝1,818,571 元），(2)己○○為死者顏忠
    孝之母（10年1 月21日生）平均餘命年數6.63年，請求扶養
    費837,804 元，精神慰撫金3,000,000 元，合計3,837,840
    元。(3)戊○○（83年10月25日生）為死者顏忠孝之子，請求
    14年之扶養費958,691 元，精神慰撫金3,000,000 元，加計
    因繼承取得陳有本部分1,818,571 元，合計5,777,262 元。
    (4)丙○○（82年8 月20日生）為死者顏忠孝之女，請求15年
    扶養費837,804 元，慰撫金3,000,000 元，加計取得陳有本
    部分1,818,571 元，合計5,656,375 元。(5)陳宜婷（84年10
    月22日生）為死者顏忠孝之女，請求扶養費13年1,075,264
    元，精神慰撫金3,000,000 元，加計繼承取得陳有本部分1,
    818,571 元，合計為5,893,835 元，依據上開計算金額求為
    判決：(1)被告應給付原告己○○3,837,804 元(2)被告應給付
    戊○○5,777,262 元(3)被告應給付原告丙○○5,656,375 元
    (4)被告應給付原告丁○○5,893,835 元，及均自97年7 月25
    日起至清償日止之法定遲延利息，並願供擔保請求宣告假執
    行。
三、被告抗辯主張略以：(1)對原告主張之車禍責任歸屬，因死者
    陳忠孝酒醉已不能安全駕駛，且行經無號誌之交通路口未能
    減速慢行，且車禍後被告送死者顏忠孝送醫，其未遵醫囑自
    行自醫院出走，嗣後顱內出血死亡，應認其與有過失，請求
    減少給付。(2)扶養費應以所得稅扶養扣繳額計算為適當，且
    原告己○○平均餘命6.63年無所據，另原告丙○○、戊○○
    、丁○○至成年，得請求撫養年度期數分別為6 、7 、8 年
    ，原告似有誤算，且死者之母己○○有其餘子女可扶養，原
    告丙○○三人仍有母親可扶養，均請扣除該等親戚應分擔額
    度，又原告於刑事二審程序已給付原告丙○○、戊○○、嚴
    宜婷共60萬元依法應扣除等語，如受不利判決願供擔保請求
    宣告免為假執行。
四、經查：兩造對原告主張之被告因車禍過失行為致原告之被繼
    承人顏忠孝死亡之事均不爭，且有本院調閱之本院96年度交
    訴字第151號卷及台灣高等法院97年度交上訴字第992號刑事
    卷宗可稽，判處被告業務過失致死有期徒刑6 月，得易科罰
    金，認雖然車禍發生時死者顏忠孝有酒後駕駛機車行為，仍
    不能減免被告業務過失致死行為之罪責，應認被告業務過失
    駕駛確為死者顏忠孝之死亡原因，其間並無其他因素介入，
    被告抗辯死者生前任意出院亦為死亡原因即非可採，該等因
    果關係至堪認定。
五、按民法第184條第1項規定因故意或過失不法侵害他之權利者
    負損害賠償責任，又不法侵害他人致死者，對於支出應療費
    及增加生活上之需要之費用或殯葬費之，亦應負損害賠償責
    任，被害人對於第三人負有法定扶養義務者，加害人對於該
    第三人亦應負賠償責任；又不法侵害他人致死，被害人之父
    、母、子、女及配偶雖非財產上之損害，亦得請求賠償相當
    之金額，民法第192條第1項、第2項、第194條定有明文，經
    查原告等既因被告之不法過失行為受有損害，原告請求被告
    負賠償責任自屬有理由，就原告得請求賠償損害之項目及金
    額審酌如後：
(1)、被承受訴訟人陳有本（即原告丙○○、戊○○、丁○○之被
    繼承人）所支出之醫療費用23,887元、業據原告提出收據
    ，被告復不爭，本院採認之。殯葬費部分，原告所請有提
    收據部分共支出229,340 元，本院認該支出合於一般殯葬習
    俗所需要，原告對未有收據部分稱不能續舉證，被告又不同
    意給付，應認原告所請於229 ，340 元部分有理由，超過部
    分不應准許。扶養費方面，受害者於97年7 月28日死亡，
    被承受訴訟人陳有本於97年12月18日死亡，應以實際生存年
    限即0.39年算扶養費，而不能再以平均餘命為準，後者為預
    估值，因損害賠償額度仍需以實際損害為準，又扶養費基準
    經本院向行政院主計處函查彰化縣每人每月支出為14,364元
    ，經本院闡明後，原告仍主張以13,600元計算，未超過該標
    準，即屬合理應准所許，雖被告主張依所得稅扶養扣繳額算
    較合理，惟查所得稅扶養扣繳額係考慮政府財政情況所定，
    因扶養額定較高則政府收入與支出即難平衡，易造成財政收
    入之困難，所以該扣繳額經常低於受扶養人之實際支出是為
    常態，並不足以為據，被告該項主張為不足採。被承受訴訟
    人陳有本另有扶養義務人3 人即長女陳青花、次男陳忠節、
    三男乙○○，必需除以三，所得請求之數額乘上霍夫曼係數
    （下同）扣除中間利息，如附表所算為15,947元，以上三者
    相加為269,174 元（23,887元＋229,340 元＋15,947
    元＝269,174 元），本件過失程度因被告逆向違規行駛，死
    者顏忠孝酒後駕車均為肇事原因，有調閱之刑事卷內台灣省
    車輛行車事故鑑定委員會之鑑定可稽，本院認被告逆向行駛
    過失程度較大，依民法第217 條過失相抵規定，酌定被告應
    負七成過失責任，陳有本生前得請求之前開金額為188,800
    元（269,174 元×0.7 ＝188,800 元），另慰撫金參考兩造
    身分、資力（被告電子閘門查有財產資料附卷），被承受訴
    訟人陳有本年老喪子、死者與有過失一切等情，認原告所請
    於700,000 元內有理由，被承受訴訟人所請於888,800 元（
    加前開188,800 元）內有理，應准所請，超過部分不應准許
    ，此部分金額由原告丙○○、戊○○、丁○○均分可得296,
    267 元（888,800 元÷3 ＝296,267 元，四捨五入，下同）
    ，將加計於後開金額中。
(2)、原告己○○為於死者之母，於10年月2 日出生，依死者死亡
    日期97年7 月28日算，依附卷之台灣地區簡易生命表有6.63
    年平均餘命，仍有三名子女共負扶養義務，應除以四，所得
    請求之扶養費如附表所示為238,639 元，乘以被告應負七成
    之責任，金額為167,047 元（238,639 元×0.7 ＝167,047
    元），精神慰撫金部分考量兩造之身分、財力及原告年老喪
    子之痛苦程度，及死者與有過失程度等一切情況認以700,00
    0 元為適當，原告所請於867,047 元（加計前開167,047 元
    ）內有理由，應准所請，逾此部分請求應予駁回。
(3)、原告戊○○為死者之子，於83年10月25日出生，依前開死者
    死亡日期起算至成年仍有如附表所示7 年受扶養額可請求，
    又原告之母雖遠走他鄉，仍不能解免其應負扶養之義務，所
    以仍需除以2 （以下同），如附表計算為500,502 元，乘以
    被告應負七成責任為350,364 元（500, 502×0.7 ＝350,36
    4 元），另斟酌兩造身分、財力，死者與有過失、原告幼年
    遭喪父之痛，認精神慰撫金700,000 元為適當，原告可請求
    之數額加計繼承自陳有本部分為296,267 元，再扣除被告已
    給付金額200 ，000 元，共計為1146,631元，（350,364 元
    ＋700,000 元＋296,267 元－200,000 元＝1,146,631 元）
    ，前開金額原告所請於此範圍內有理由，逾此部分請求不應
    予駁回。
(4)、原告丙○○為死者之女，於82年8月2日出生，依前開死者死
    亡日期起算，仍有如附表所示6 年受扶養額可請求，同前開
    理由，有母親應負扶養義務應除以2 ，計算如附表所示，43
    7,733 元，被告應負七成責任，為306,413 元（437,733 元
    ×0.7 ＝306,413 元），精神慰撫金本院斟酌如上之一切情
    狀，認以700,000 元為適當，另加計前開繼承自陳有本部分
    金額為296,267 元，再扣除被告已給付之200,000 元為1,10
    2, 680元（306,413 元＋700,000 元＋296,267 元－200,00
    0 元＝1,102,680 元），原告所請於此範圍內有理由，逾此
    部分請求應予駁回。
(5) 原告丁○○為死者之女，於84年10月2 日出生，依前開死者
   死亡日期起算，仍有如附表所示8 年受扶養額可請求，有母
   親應負扶養義務應除以2 ，計算如附表所示，560,946 元，
   被告應負7 成責任，為392,662 元，精神慰撫金本院斟酌同
   上一切情狀，認以700,000 元為適當，另加計前開繼承自陳
   有本部分金額296,267 元，再扣除被告已給付之200,000 元
   為1,188,929 元（392,662 元＋700,000 元＋296,267 元－
   200,000 元＝1,188,929 元範圍內有理由，應准所請，逾此
   部分請求應予駁回。
六、綜上所述，原告等分別本於繼承及侵權之法律關係，請求被
    告給付原告己○○867,047 元，原戊○○1,146,631 元，原
    告丙○○1,102,680 元，丁○○1,188,929 元，及自97年7
    月28日起之法定遲延利息，均為理由，應准所請，其逾此屬
    額請求，即非正當，應予駁回。另原告等所請利息部分受駁
    回之理由為：原告所請求者為被害人死亡後法定侵權損害賠
    償之權利，利息應自被害人顏忠孝死亡日期即97年7 月28日
    起算，原告請求自被告侵權翌日即97年7 月25日起算，該部
    分並無所據即為無理由。
七、兩造陳明願供保擔請求宣告假執行及免為假執行，原告勝訴
    部分，核無不合，酌定相當金額宣告之。
八、本件為附帶民事訴訟，毋需繳納裁判費，且兩造於訴訟程序
    中，亦無其他訴訟費用之支出，因此不併為訴訟費用之諭知
    。
九、結論：原告之訴為有理由，依民事訴訟法第390 條第2 項、
    第392 條第2 項，判決如主文。
中    華    民    國    98    年    1    月    20    日
                  民事第二庭    法  官  李言孫
以上正本係照原本作成。
如對判決上訴，應於判決送達後20日內向本院提出上訴狀。
中    華    民    國    98    年    1    月    20    日
                                書記官  施惠


司法院資訊處製作；財團法人民間司法改革基金會備份。
